---
title: "Analisis Regresi"
author: "FAIZ AJI MUZAKKI"
date: '`r Sys.Date()`'
output:
  word_document: default
  html_document: default
  pdf_document: default
---

Baca Data

```{r}
anreg <- read.csv("C:/Users/faiza/Downloads/Tugas Individu.csv", sep = ";")
anreg
```

```{r}
y <- anreg$Y
x <- anreg$X
n <- nrow(data)
```

```{r}
model <- lm(y~x, anreg)
summary(model)
```
Eksplorasi Data

```{r}
ybar <- mean(y)
plot(x,y)
```
Berdasarkan grafik titik yang diberikan, dapat disimpulkan bahwa korelasi antara variabel X dan Y tidak bersifat linear. Sebaliknya, pola hubungan antara X dan Y terlihat mengikuti bentuk eksponensial.

Uji Formal
Normalitas:Kolmogorov-Smirnov
Uji Ini memiliki hipotesis sebagai berikut,
H0:N
(sisaan menyebar Normal)
H1:N
(SIsaan tidak menyebar Normal)

```{r}
library(nortest)
model_residu <- resid(model)
(norm_model <- lillie.test(model_residu))
```

```{r}
ifelse(norm_model$p.value < 0.05, "Sisaan tidak menyebar normal", "Sisaan menyebar normal")
```
P-value yang lebih besar dari 0,05 menunjukkan bahwa kita tidak dapat menolak hipotesis nol (H0). Artinya, tidak terdapat cukup bukti dalam taraf signifikansi 5% untuk menyimpulkan bahwa sebaran sisaan tidak normal.

Homogenitas : Breusch-Pagan
Uji ini memiliki hipotesis sebagai berikut,
H0:var[ϵ]=σ2I
(Ragam Homogen)
H1:var[ϵ]≠σ2I
(Ragam tidak Homogen)
```{r}
library(lmtest)
(model_homogen <- bptest(model))
ifelse(model_homogen$p.value < 0.05, "Ragam tidak homogen", "Ragam homogen")
```
P-value yang lebih besar dari 0,05 menandakan bahwa kita tidak dapat menolak hipotesis nol (H0). Oleh karena itu, dalam taraf signifikansi 5%, tidak terdapat bukti yang cukup untuk menyimpulkan bahwa variasi sisaan tidak homogen.

Autokorelasi
```{r}
dwtest(model)
acf(model$residuals)
```
Berdasarkan grafik yang disajikan, terlihat bahwa autokorelasi pada lag 1 mencapai 0,5, sedangkan pada lag 2 mencapai 0,4. Kedua nilai tersebut melewati batas kepercayaan 95%, menunjukkan bahwa autokorelasi pada lag 1 dan 2 memiliki signifikansi statistik. Hal ini menyarankan adanya ketidaksesuaian dengan asumsi Gauss-Markov, terutama dalam konteks asumsi non-autokorelasi. Temuan ini diperkuat oleh hasil p-test dari Uji Durbin-Watson, yang menunjukkan nilai kurang dari 0,05.

Penanganan Kondisi Tak Standar
Transformasi Weighted Least Square
```{r}
a <- abs(model$residuals)
b <- model$fitted.values
fit <- lm(a~b, anreg)
c <- 1 / fit$fitted.values^2
c
```
```{r}
plot(c)
```
```{r}
model2 <- lm(y~x, data=anreg, weights = c)
plot(model2)
```
```{r}
summary(model2)
```
Penggunaan Weighted Least Squares (WLS) belum dianggap efektif karena masih terdapat ketidakpenuhan terhadap asumsi Gauss-Markov.

TRANSFORMASI AKAR PADA x, y, ATAU X DAN Y
```{r}
library(tidyverse)
```
```{r}
library(ggridges)
```
```{r}
library(GGally)
```
```{r}
library(plotly)
```
```{r}
library(dplyr)
library(lmtest)
library(stats)

anreg2 <- anreg %>%
  mutate(y = sqrt(y)) %>%
  mutate(x = sqrt(x))
model3 <- lm(y~x, data = anreg2)
plot(x=anreg2$x, y=anreg2$y)
```
```{r}
plot(model3)
```
```{r}
summary(model3)
```

UJI AUTOKORELASI MODEL REGRESI TRANSFORMASI
```{r}
dwtest(model3)
```
```{r}
model <- lm(y~x, data = anreg2)
plot (x = anreg2$x, y = anreg2$y)
```
```{r}
plot(model3)
```
```{r}
summary(model3)
```
```{r}
dwtest(model3)
```
Kesimpulan

Nilai p yang lebih besar dari 0.05 menunjukkan bahwa tidak ada cukup bukti untuk menolak hipotesis nol, yang menyatakan bahwa tidak ada autokorelasi. Dari hasil transformasi tersebut, dapat disimpulkan bahwa transformasi akar Y berhasil meningkatkan efektivitas persamaan regresi. Model regresi setelah transformasi dapat dirumuskan sebagai berikut:

Y∗=8.71245−0.81339X1+ϵ
 

Y∗=√y

X∗=√x

Dengan melakukan transformasi balik, kita mendapatkan:

Y=(8.71245−0.81339X^1/2)2+ϵ

Interpretasi model menunjukkan bahwa terdapat korelasi terbalik antara Y dan akar kuadrat dari X, dengan hubungan bersifat kuadratik. Semakin besar nilai akar kuadrat dari X, semakin kecil rata-rata nilai Y, dan tingkat penurunan ini semakin meningkat. Puncak kurva menunjukkan nilai rata-rata maksimum Y yang dapat dicapai untuk nilai tertentu dari X. Konstanta 8.71245 mewakili nilai Y ketika X sama dengan 0. Koefisien -0.81339 merupakan koefisien regresi untuk variabel X. Nilai negatif menandakan hubungan terbalik antara Y dan akar kuadrat dari X. Dengan kata lain, semakin besar akar kuadrat dari X, semakin kecil nilai Y. Pangkat dua pada koefisien regresi menunjukkan bahwa hubungan antara Y dan X bersifat kuadratik. Artinya, perubahan Y tidak proporsional dengan perubahan X, melainkan berubah dengan tingkat peningkatan yang semakin tinggi.
